臺灣桃園地方法院刑事判決　　　　　　　　　　　　　九十三年度重訴字第三二號
　　公　訴　人　臺灣桃園地方法院檢察署檢察官
　　被　　　告　甲○○　男　四.
　　指定辯護人　本院公設辯護人　戊○○
右列被告因殺人案件，經檢察官提起公訴（九十三年度偵字第七００二號），本院判
決如左：
    主  文
甲○○殺人，處無期徒刑，褫奪公權終身。
    事  實
一、甲○○與彭勝祥同係台灣富綢纖維股份有限公司（址設桃園縣八德市○○路六六
    ０巷五十號，下稱富綢公司）之同事（惟分屬不同工作部門），並同住於富綢公
    司員工宿舍三樓三０五號房內（按該房當時另有與甲○○屬同一部門之同事乙○○同住一起），因於民國（下同）九十三年四月二十二日十三時許，彭勝祥為與
    開宿舍房內著衣準備外出），發生曾對甲○○大聲說「你在工作上表現不好」等
    語（按在此同時，乙○○適亦由外返回上開宿舍內），致甲○○聽後心生不爽，
    先與彭勝祥發生口角，後彭勝祥即對甲○○說「不然你想打架嗎？」等語，並接
    著徒手毆打甲○○臉部，甲○○見狀隨即拿起上開宿舍房內之椅子抵擋彭勝祥，
    雙方進而互毆（按後有造成甲○○左顴骨骨折、背部及右手腕挫傷之傷害，惟未
    據告訴），致彭勝祥因站立不穩，而以其眼角處撞及上開宿舍門邊後跌倒躺在地
    上（按後有造成彭勝祥臉部眼角處瘀青之傷害），甲○○接著蹲在彭勝祥身旁以
    手肘按壓住彭勝祥的胸部，並對彭勝祥說「一起去見廠長」等語，再作勢要拉起
    彭勝祥起身，惟遭彭勝祥拒絕後，甲○○即要求彭勝祥必須向伊道歉，後彭勝祥
    即小聲對甲○○說對不起，甲○○始行放手起身自行離開上開宿舍房內（按上開
    事後，富綢公司即將甲○○、乙○○二人遷至上開宿舍二樓房間居住，未再與彭
    勝祥同住過），加以甲○○事後曾為此多次向彭勝祥要求新台幣（下同）三萬元
    之賠償，惟均遭彭勝祥置之不理，並因之再次發生口角後，甲○○即對彭勝祥心
    生不滿，後於九十三年五月二日二十三時三十分許，甲○○再為上開賠償乙事前
    往彭勝祥上開宿舍三樓房內，惟彭勝祥仍對此置之不理，並再發生口角後，甲○○即氣憤異常，並基於殺人之故意，先至其上開宿舍二樓房內拿取其所有供日常
    使用之水果刀乙支返回彭勝祥上開宿舍三樓房內，以正握手持上開水果刀猛力刺
    向彭勝祥胸部、腹部、背部、右大腿及左膝，其間彭勝祥並以右手及左手前臂抵
    禦，惟彭勝祥仍遭刺中計二十二刀，造成彭勝祥因之受有前胸刀傷十處（各長約
    八公分乘四公分乙處、三公分乙處、二點五公分四處、二點七公分乙處、二公分
    乘零點五公分乙處、三點五公分乙處、三點五公分乙處、二點八公分乙處，其中
    右胸壁乳頭附近三公分及二點五公分各乙處之傷口為同一刀所致，並有四刀進入
    胸腔、乙刀進入腹腔）、背部刀傷三處（各長約四公分乘二點五公分乙處、四點
    五公分二處，其中乙刀進入胸腔）、腹部二刀（各長約四點五公分乘一點五公分
    乙處、三公分乘一點二公分乙處，其中乙刀進入腹腔、另乙刀進入胸腔）、左手
    前臂銳器傷三處（各長約二公分乘零點五公分乙處、二點五公分乘一公分乙處、
    二公分乘零點五公分乙處）、右大腿表淺劃傷乙處（長約五公分）、左膝表淺割
    傷乙處（長約二點五公分乘零點三公分乙處）及右手銳器傷二處（各長約二公分
    乙處、五公分乙處）之傷害（按上開右手銳器傷二處及左手前臂銳器傷三處，均
    屬彭勝祥抵抗時所受之防禦傷，上述二十二刀均詳見法務部法醫研究所（９３）
    法醫所鑑字第０七０五號鑑定書），而倒地不起，且進入彭勝祥胸腔之上開四刀
    因切割傷及其胸部之上升主動脈、肺臟及心臟，造成其胸腔及心包腔內大量出血
    ，致彭勝祥終因出血性休克而不治死亡。嗣甲○○於彭勝祥受有上開傷害倒地（
    惟尚未死亡）後，即先打電話告知其同事丁○○上情（惟甲○○當時並未委託丁○○代為報警處理），並隨即攜帶上開水果刀，並滿身是血騎用機車離去上開現
    場（惟在其走出富綢公司上開宿舍時，已遭其同事丙○○發覺上情，並自承「殺
    了人，會去自首」等語，惟並未委請丙○○代為報警處理，經丙○○前往彭勝祥
    上開宿舍二樓房內查看後，始行報請桃園縣政府警察局八德分局廣興派出所警員
    到場處理，而在丁○○到場前，八德分局分局長張錫煌、警員黃載龍等人亦均已
    先行到場並發覺甲○○上開犯行），後於翌（三）日六時三十分許，甲○○即將
    上開水果刀丟棄在桃園縣八德市大發里「和成（公司第）三廠」前蓄水池塘內（
    後經警員帶同甲○○前往打撈未獲，顯已滅失不存），至九十三年五月三日上午
    ，甲○○經其同事丁○○、林宏學等人及警員張錫煌勸說後，始於同日十二時許
    ，親自前往廣興派出所投案。
二、案經桃園縣政府警察局八德分局報請臺灣桃園地方法院檢察署檢察官偵查起訴。
    理  由
一、右揭事實業據被告甲○○迭次於警、偵訊中及本院審理時坦承不諱，核與被害人
    家屬己○○指訴之情節及證人乙○○、丙○○、丁○○、張錫煌四人分別於警、
    偵訊中及本院審理時證述之情節，均相符合，復有上開現場照片九紙、被告當時
    所穿著血衣照片八紙、丟棄上開水果刀現場照片二紙、被害人彭勝祥勘驗照片十
    五紙、上開現場圖乙紙及與上開水果刀屬同型之另支水果刀繪圖乙紙及其勘驗照
    片二紙，應堪認定。又被告於右揭時地以正握手持上開水果刀猛力刺向被害人彭
    勝祥計二十二刀，造成被害人彭勝祥因之受有前胸刀傷十處（各長約八公分乘四
    公分乙處、三公分乙處、二點五公分四處、二點七公分乙處、二公分乘零點五公
    分乙處、三點五公分乙處、三點五公分乙處、二點八公分乙處，其中右胸壁乳頭
    附近三公分及二點五公分各乙處之傷口為同一刀所致，並有四刀進入胸腔、乙刀
    進入腹腔）、背部刀傷三處（各長約四公分乘二點五公分乙處、四點五公分二處
    ，其中乙刀進入胸腔）、腹部二刀（各長約四點五公分乘一點五公分乙處、三公
    分乘一點二公分乙處，其中乙刀進入腹腔、另乙刀進入胸腔）、左手前臂銳器傷
    三處（各長約二公分乘零點五公分乙處、二點五公分乘一公分乙處、二公分乘零
    點五公分乙處）、右大腿表淺劃傷乙處（長約五公分）、左膝表淺割傷乙處（長
    約二點五公分乘零點三公分乙處）及右手銳器傷二處（各長約二公分乙處、五公
    分乙處）之傷害（按上開右手銳器傷二處及左手前臂銳器傷三處，均屬彭勝祥抵
    抗時所受之防禦傷），而倒地不起，且進入被害人彭勝祥胸腔之上開四刀因切割
    傷及其胸部之上升主動脈、肺臟及心臟，造成其胸腔及心包腔內大量出血，致被
    害人彭勝祥終因出血性休克而不治死亡乙情，業據被告迭次於警、偵訊中及本院
    審理時供承綦詳，而被害人彭勝祥上開死亡之結果，亦據檢察官督同檢驗員到場
    相驗屬實，並製有相驗屍體證明書、驗斷書及勘驗筆錄各乙份可佐，且被害人彭
    勝祥經法務部法醫研究所進行解剖鑑定，亦確認被害人彭勝祥確係因受有上述傷
    害之結果，致出血性休克而不治死亡，此有該所九十三年七月二十日法醫理字第
    ０９３０００１７０１號函及其所附（９３）法醫所醫鑑字第０七０五號鑑定書
    各乙份，在卷可憑，亦堪認定。綜上所述，本件被告犯行已臻明確，應予依法論
    科。
二、核被告所為，係犯刑法第二百七十一條第一項之殺人罪。被告於右揭時地離去上
    開宿舍時，雖曾向其同事丙○○自承「殺了人，會去自首」等語，被告或有向警
    方報告上情之意思，惟被告於當時不僅未即委請丙○○或丁○○二人「代為報警
    」處理乙節，業據被告於本院審理時供述明確，且丙○○其人亦非有偵辦犯罪職
    權之公務員，而在被告於九十三年五月三日十二時許，自行向廣興派出所警員投
    案前，被告上開犯罪經過，業據丙○○先行報請有偵辦刑事犯罪職權之公務員即
    桃園縣政府警察局八德分局分局長張錫煌、警員黃載龍等人到場處理，亦據證人
    丙○○於警訊中證述及證人即警員張錫煌於本院審理時證述屬實，是縱被告當時
    容有自行向警方報告上開犯罪之意思，且被告事後確亦自行前往投案等情，然顯
    核與刑法第六十二條前段規定「自首」之要件不合，自不得依該條之規定，減輕
    其刑。爰被告僅因與被害人彭勝祥有上開糾紛之故，加以迭次向被害人彭勝祥要
    求賠償未果，竟不思循正當管道解決，即因氣憤不已，而基於殺人之故意，持上
    開水果刀刺殺被害人彭勝祥計二十二刀，致被害人彭勝祥因之受有上述之傷害，
    終因出血性休克而不治死亡，已損及被害人彭勝祥之權益，本件雖事出有因，惟
    衡諸被告上開手段兇殘，仍不宜寬貸及被告犯罪後坦承上開犯行之態度等一切情
    狀，量處如主文所示之刑，並依刑法第三十七條第二項之規定，諭知褫奪公權終
    身，以資儆懲。
三、至於上開水果刀乙支，雖係被告所有供上開犯罪所用之物，惟既經被告丟棄在上
    開蓄水池塘之中，並經警員事後帶同被告前往打撈未獲，顯已滅失不存，自無對
    之宣告沒收之必要，附此敘明。
據上論斷，應依刑事訴訟法第二百九十九條第一項前段，刑法第二百七十一條第一項
、第三十七條第二項，判決如主文。
本案經檢察官廖先志到庭執行職務
中        華        民        國    九十三    年    九   月    十五    日
                                 臺灣桃園地方法院刑事第二庭
                                     審判長  法  官  徐 培 元
                                             法  官  潘 進 順
                                             法  官  林 晏 鵬
右正本證明與原本無異。
如不服本判決，應於判決送達後十日內向本院提出上訴狀（應附繕本），上訴於臺灣
高等法院。
                                             書記官  陳 青 瑜
中        華        民        國    九十三    年    九   月    十六    日
附錄法條：刑法第二百七十一條
中華民國刑法第二百七十一條
(普通殺人罪)
殺人者，處死刑、無期徒刑或十年以上有期徒刑。
前項之未遂犯罰之。
預備犯第一項之罪者，處二年以下有期徒刑。
